【裁判字號】    90,訴,440
【裁判日期】    900507
【裁判案由】    業務過失致死等
【裁判全文】
臺灣桃園地方法院刑事判決                            九十年度訴字第四四號
    公  訴  人  臺灣桃園地方法院檢察署檢察官
    被      告  甲○○
右列被告因業務過失致死等案件，經檢察官提起公訴（九十年度偵字第六六四號），
及移送併辦（九十年度偵字第五七七一號），本院判決如左：
        主  文
甲○○從事業務之人，因業務上之過失致人於死，處有期徒刑伍月，如易科罰金，以
參佰元折算壹日。緩刑年。
        事  實
一、甲○○係設於台北縣永和市○○路六七巷三四號三樓之「裕結工程行」負責人，
    ，以僱用勞工從事鋼承鈑收邊之擋泥鈑點焊之其他營造工程為業，為從事業務之
    人，亦為勞工安全衛生法第二條所稱之雇主，於民國八十九年五月二十九日十時
    許，派遣其僱用之勞工翁錫安在其承攬之桃園縣龜山鄉○○○路一八八號旁之「
    廣輝電子薄膜液晶顯示器工廠」新建工程工地，從事鋼承鈑收邊之擋泥鈑點焊工
    作時，本應注意僱用工人在離地面二公尺以上高度之兩棟建築物開口處作業時，
    勞工有墜落之虞者，應使勞工確實使用安全帶，或提供安全網，或於兩棟建築物
    開口處設置護欄或護蓋等防護設施，以防止有墜落之虞之作業場所引起之危害，
    且依當時情形，並無不能注意之情事，竟疏未注意使勞工使用安全帶，或提供安
    全網，或於兩棟建築物開口處設置護欄或護蓋等設施，致所僱用勞工翁錫安在前
    述工地三樓距地面十四公尺以上高度之一、二廠二棟間伸縮縫開口處工作時，因
    不慎致失足墜落一樓鋼承鈑上，因此受有顱內出血及頭部、腹部鈍傷之傷害，經
    送醫急救後延至同年月三十日十一時許不治死亡。
二、案經桃園縣警察局龜山分局報請台灣桃園地方法院檢察署檢察官相驗後，由台灣
    桃園地方法院檢察署檢察官自動檢舉偵查起訴及移送併辦。
        理  由
一、訊據被告甲○○對於右揭事實供承不諱，並有長庚紀念醫院診斷證明書一紙、及
    現場照片七張等附卷可稽，而被害人翁錫安確因本件職業災害墜樓致死，亦經台
    灣桃園地方法院檢察署檢察官督同檢驗員相驗屍體屬實，製有相驗屍體證明書、
    驗斷書、勘驗筆錄附卷可稽。按「雇主對防止有墜落之虞之作業場所引起之危害
    ，應有符合標準之必要安全衛生設備」；「雇主雇用勞工於二公尺以上高度之開
    口部分等場所從事作業，應於該處設置護欄或護蓋等防護設備，但如使勞工配掛
    有安全帶等而無墜落之虞者，不在此限。」；又「雇主對於在高度二公尺以上之
    高處作業，勞工有墜落之虞者，應使勞工確實使用安全帶、安全帽及其他必要之
    防護具。前項規定經雇主採安全網等措施者，不在此限」，勞工安全衛生法第五
    條第一項第五款、營造安全衛生設備標準第十條及勞工安全衛生設施規則第二百
    八十一條分別定有明文。被告等既為雇主，自應遵守前開規定，以防止危險發生
    ，而依當時情形，並無不能注意之情事，竟疏未注意使勞工使用安全帶，或設置
    安全網，或設置護欄或護蓋等安全設施，致翁錫安在距地面十四公尺以上高度之
    兩棟建築物開口處從事焊接作業時不慎失足墜落，其應負過失之責甚明。而經行
    政院勞工委員會北區勞動檢查所檢查結果，亦認定被害人自高處墜落造成顱內出
    血致死為本件職業災害之直接原因；而「對於在高度二公尺以上之高處作業，有
    墜落之虞者，未確實使用安全帶」、「對於二公尺以上高度之兩棟間伸縮縫開口
    處，未於該處設置護蓋或鋪設安全網等防護設備」為間接原因，有行政院勞工委
    員會北區勞動檢查所職業災害檢查報告書一份在卷可稽，又被告等之過失與被害
    人死亡結果間有相當因果關係，本件事證明確，被告犯行洵堪認定。
二、查被告甲○○係「裕結工程行」之負責人，其僱用勞工即被害人翁錫安從事鋼承
    鈑收邊之擋泥鈑點焊工作，已據其供明在卷，係從事業務之人，亦為勞工安全衛
    生法所稱之雇主，其違反勞工安全衛生法第五條第一項第第五款之規定，致發生
    同法第二十八條第二項第一款之死亡職業災害，核其所為，係犯同法第三十一條
    第一項之雇主未設置安全設施致生職業災害罪及刑法第二百七十六條第二項之業
    務過失致人於死罪。又其係一行為而觸犯上開二罪名，為想像競合犯，應依刑法
    第五十五條規定，從一重之業務上過失致死罪論處。爰審酌被告之過失程度、犯
    罪後與被害人家屬和解，賠償其等之損害，有和解書乙紙附卷足按，犯罪後態度
    良好等一切情狀，量處如主文所示之刑。按行為後法律有變更者，適用裁判時之
    法律，但裁判前之法律有利於行為人者，適用最有利於行為人之法律，刑法第二
    條第一項定有明文。刑法第四十一條於本件被告犯罪後修正，並於九十年一月十
    二日生效，茲比較新舊刑法第四十一條，以修正後之刑法第四十一條較有利於被
    告，故依前揭說明，應適用裁判時之法律即修正後之刑法第四十一條，本院自應
    就前揭被告甲○○所宣告之刑併諭知易科罰金之折算標準。末查，被告甲○○前
    未曾受有期徒刑以上刑之宣告，有台灣高等法院刑案被告全國前案紀錄表一紙在
    卷可按，其偶因過失罹犯本罪，致人死亡，犯後復知悔悟，經此次刑之宣告，應
    益知戒慎而無再犯之虞，本院認其所受宣告刑以暫不執行為適當，爰併宣告緩刑
    三年，以啟自新。
三、桃園地方法院檢察署九十年度偵字第五七七一號移送併辦部分，經查已包含於該
    署八十八年度偵緝字第六六四號起訴之犯罪事實內，併此敘明。
據上論斷，應依刑事訴訟法第二百九十九條第一項前段，勞工安全衛生法第三十一條
第一項，刑法第二條第一項前段、第十一條前段、第二百七十六條第二項、第五十五
條、第七十四條第一款、修正後之第四十一條第一項前段，罰金罰鍰提高標準條例第
一條前段、第二條，判決如主文。
本案經檢察官許炳文到庭執行職務。
中      華      民      國    九十      年      五      月      七      日
                                  臺灣桃園地方法院刑事第二庭
   法  官    曾  正  耀
右正本證明與原本無異。
如不服本判決，應於判決送達後十日內向本院提出上訴狀( 應附繕本 )，上訴於
臺灣高等法院。
                                       書記官   文  巧  雲
中        華        民        國   九十   年   五   月    七    日
附論罪科刑依據之法條：
勞工安全衛生法第三十一條
違反第五條第一項或第八條第一項之規定，致發生第二十八條第二項第一款之職業災
害者，處三年以下有期徒刑、拘役或科或併科新台幣十五萬元以下罰金。
法人犯前項之罪者，除處罰其負責人外，對該法人亦科以前項之罰金。
刑法第二百七十六條第二項
從事業務之人，因業務上之過失犯前項之罪者，處五年以下有期徒刑或拘役
得併科三仟元（現已提高十倍為三萬元）以下罰金。


司法院資訊處製作；財團法人民間司法改革基金會備份。
